臺灣臺中地方法院刑事判決　　　　　　 100年度訴字第1710號
公　訴　人　臺灣臺中地方法院檢察署檢察官
被　　　告　周國賓
選任辯護人　蔡素惠律師
上列被告因違反毒品危害防制條例案件，經檢察官提起公訴（10
0年度偵字第10694號），本院判決如下：
    主    文
周國賓犯如附表所示之各罪，分別處如附表所示之刑(含主刑及
從刑)。主刑部分應執行有期徒刑肆年陸月。
    犯罪事實
一、周國賓曾因(1)侵占案件，經臺灣板橋地方法院以93年度易緝
    字第199號判決，判處有期徒刑5月確定。又因(2)竊盜、偽造
    貨幣案件，經臺灣高等法院以95年度上訴字第1278號判決，
    分別判處有期徒刑5月、5年6月，應執行有期徒刑5年10月，
    並經最高法院以95年度台上字第5330號判決上訴駁回確定。
    上開(1)、(2)案件，經臺灣高等法院以95年度聲字第1929號裁
    定，定應執行刑為有期徒刑6年2月。嗣因符合中華民國96年
    罪犯減刑條例之規定，上開(1)案件與(2)之竊盜案件，經臺灣
    高等法院以96年度聲減字第2677號裁定，各減為有期徒刑2
    月15日，並與未經減刑(2)之偽造貨幣案件，定應執行刑為有
    期徒刑5年9月確定。於民國97年6月19日縮短刑期假釋出監
    ，所餘刑期交付保護管束，於99年3月31日縮刑期滿，未經
    撤銷假釋，視為已執行完畢。詎猶不知悔改，明知甲基安非
    他命為毒品危害防制條例第2條第2項第2款所列管之第二級
    毒品，且經行政院衛生署明令公告列為禁藥管理，亦屬藥事
    法第22條第1項第1款所定之禁藥，不得持有、販賣及轉讓，
    竟基於意圖營利，販賣第二級毒品甲基安非他命(下稱甲基
    安非他命)之各別犯意、轉讓禁藥甲基安非他命之犯意，分
    別為下列犯行：
(一)於99年12月11日20時33分許、20時42分許、20時45分許、20
    時55分許，由蕭治平以門號0000000000號行動電話，與周國
    賓所有之門號0000000000號行動電話，相互以傳簡訊、通話
    之方式，聯繫欲向周國賓購買甲基安非他命事宜後。嗣於同
    日20時59分許，蕭治平再以門號0000000000號行動電話，撥
    打周國賓所有門號0000000000號行動電話，告知周國賓已抵
    達後。旋於同日20時59分許後之某時許，由周國賓在臺中市
    ○區○○街1之9號住處，販賣交付甲基安非他命1包予蕭治
    平，蕭治平當場交付現金新臺幣(下同)200元予周國賓，而
    銀貨兩訖完成交易。
(二)於100年1月3日12時53分許、13時2分許、13時11分許，由蕭
    治平以門號0000000000號行動電話，與周國賓所有之門號
    0000000000號行動電話，相互聯繫欲向周國賓購買甲基安非
    他命事宜後。旋於同日13時11分許後之某時許，在臺中市○
    區○○街301號北區區公所地下室，由周國賓在其自用小客
    車上，販賣交付甲基安非他命1包予蕭治平，蕭治平當場交
    付現金200元及MM牌香煙1條予周國賓，作為購買甲基安非他
    命之價金，而銀貨兩訖完成交易。
(三)因周國賓前遭人砍傷，於99年12月12日某時許，蕭治平協助
    周國賓，駕駛周國賓所有之自用小客車搭載周國賓回其上址
    住處後，周國賓即無償轉讓甲基安非他命1包(數量未達1公
    克) 予蕭治平施用。
二、嗣經臺灣臺中地方法院檢察署檢察官依通訊保障及監察法規
    定，聲請本院核准就前揭周國賓所有之門號0000000000號行
    動電話實施通訊監察，並於100年3月5日，為警持本院核發
    之搜索票，在臺中市○○區○○路2段461巷31號16樓之蕭治
    平住處，執行搜索，扣得蕭治平所有甲基安非他命殘渣袋、
    甲基安非他命分裝吸管、吸食器等物(該等物品扣於蕭治平
    所涉施用毒品案件)。另於100年5月5日，經警持本院核發之
    搜索票，在周國賓上址住處執行搜索，扣得周國賓所有供本
    案犯罪使用之廠牌LG、門號0000000000號行動電話1支(內含
    門號0000000000號行動電話SIM卡1張)，及與本案無關之廠
    牌SONY ERICSSON、門號0000000000號行動電話1支(內含門
    號0000000000號行動電話SIM卡1張)，而悉上情。
三、案經臺中市政府警察局移送暨海岸巡防署中部地區巡防局報
    告臺灣臺中地方法院檢察署檢察官偵查起訴。
    理    由
一、證據能力之說明
(一)刑事訴訟法第159條之2規定，被告以外之人於檢察事務官、
    司法警察（官）調查中所為之陳述，與審判中不符時，其先
    前之陳述具有較可信之特別情況，且為證明犯罪事實存否所
    必要者，得為證據。此傳聞法則例外之情形，必其陳述「與
    審判中不符」，且符合「具有較可信之特別情況」及「為證
    明犯罪事實存否所必要者」，始有其適用。而所稱「為證明
    犯罪事實存否所必要者」，係指就具體個案案情及相關卷證
    判斷，為發現實質真實目的，認為除該項審判外之陳述外，
    已無從再就同一供述者，取得與其上開審判外陳述之相同供
    述內容，如以其他證據代替，亦無從達到同一目的之情形而
    言。是以倘其陳述與審判中相符時，即應採取審判中經具結
    、交互詰問之陳述為證據，毋庸併採審判外陳述之傳聞證據
    (最高法院99年度台上字第5388號判決參照)。查證人蕭治平
    已於本院審理時，使之立於證人之地位具結陳述，且給予被
    告周國賓對其詰問之機會，而先前其在司法警察詢問時，就
    被告有無上開販賣甲基安非他命、轉讓甲基安非他命予其之
    情節經過所為之陳述，經核與審判中之陳述大致相符，揆諸
    上開說明，即應採取證人蕭治平於審判中經具結、交互詰問
    之證詞為證據，故其警詢時之證言，經被告之辯護人爭執其
    證據能力後，應認屬於刑事訴訟法第159條第1項之傳聞證據
    ，而無證據能力。
(二)按被告以外之人於偵查中向檢察官所為之陳述，除顯有不可
    信之情況者外，得為證據，刑事訴訟法第159條之1第2項定
    有明文。而被告以外之人於偵查中向檢察官所為之陳述，原
    則上有證據能力，僅於顯有不可信之情況者，始例外否定其
    得為證據，是被告如未主張並釋明顯有不可信之情況時，檢
    察官自無須再就該無例外情形為舉證，法院亦無庸在判決中
    為無益之說明。換言之，法院僅在被告主張並釋明有「不可
    信之情況」時，始應就有無該例外情形，為調查審認(最高
    法院100年度台上字第2949號判決要旨參照)。查本案證人蕭
    治平歷次於偵查中之證述，均符合刑事訴訟法第159條之1第
    2項規定，應均具有證據能力。而證人蕭治平雖未經被告於
    偵查程序為詰問，惟於本院審理時，業經本院傳喚其到庭具
    結作證，並在賦予被告對質詰問機會之情形下為證述，故證
    人蕭治平於偵查中向檢察官所為之證述亦已屬完足調查之證
    據，自得作為本案憑斷之論據。
(三)按法院或檢察官得囑託醫院、學校或其他相當之機關、團體
    為鑑定，或審查他人之鑑定，並準用第203條至第206條之1
    之規定（不包括第202條囑託個人鑑定時應命鑑定人於鑑定
    前具結之規定），而鑑定之經過及其結果，應命鑑定人以言
    詞或書面報告，刑事訴訟法第208條第1項前段及第206條第1
    項分別定有明文。另現行刑事訴訟法關於鑑定之規定，除選
    任自然人充當鑑定人外，另設有囑託機關鑑定制度。依刑事
    訴訟法第198條、第208條之規定，不論鑑定人或鑑定機關、
    團體，固均應由法院、審判長、受命法官或檢察官視具體個
    案之需要而為選任、囑託，並依同法第206條之規定，提出
    言詞或書面報告，始符合同法第159條第1項所定得作為證據
    之「法律有規定」之情形，否則所為之鑑定，仍屬傳聞證據
    。然於司法警察機關調查中之案件，為因應實務上，或因量
    大、或有急迫之現實需求，併例行性當然有鑑定之必要者，
    例如毒品之種類與成分、尿液之毒品反應，或者槍、彈有無
    殺傷力等鑑定，基於檢察一體原則，得由該管檢察長對於轄
    區內之案件，以事前概括選任鑑定人或囑託鑑定機關、團體
    之方式，俾便轄區內之司法警察官、司法警察對於調查中之
    此類案件，得即時送請先前已選任之鑑定人或囑託之鑑定機
    關、團體實施鑑定，以求時效（見法務部92年9月1日法檢字
    第0920035083號函參照）。此種由檢察機關概括選任鑑定人
    或概括囑託鑑定機關、團體，再轉知司法警察官、司法警察
    於調查犯罪時參考辦理之作為，法無明文禁止，係為因應現
    行刑事訴訟法增訂傳聞法則及其例外規定之實務運作而為。
    此種由司法警察官、司法警察依檢察官所概括選任之鑑定人
    或囑託鑑定機關、團體所為之鑑定結果，與檢察官選任或囑
    託為鑑定者，性質上並無差異，同具有證據能力。本案卷附
    之中山醫學大學附設醫院檢驗科藥物檢測中心尿液檢驗報告
    、詮昕科技股份有限公司濫用藥物尿液檢驗報告等件，依據
    刑事訴訟法第159條之立法理由及同法第206條規定，均係由
    專業機關人員本於其專業知識及儀器所作成，自均具有證據
    能力。
(四)按所謂被告以外之人於審判外之陳述，係指被告以外之人就
    其曾經參與或見聞之事實，事後追憶並於審判外為陳述者而
    言。如被告以外之人係被告犯罪之共同正犯、共犯、相對人
    、被害人或其他關係人，而於被告實行犯罪行為時與被告為
    言詞或書面對談，且其對話之本身即係構成被告犯罪行為之
    部分內容者，因非屬其事後就曾經與聞之事實所為之追憶，
    自與審判外之陳述有間，二者不容混淆。又國家基於犯罪偵
    查之目的，對被告或犯罪嫌疑人進行通訊監察，乃係以監控
    與過濾受監察人通訊內容之方式，蒐集對其有關之紀錄，並
    將該紀錄予以查扣，作為認定犯罪與否之證據，屬於刑事訴
    訟上強制處分之一種，而監聽係通訊保障及監察法第13條第
    1項所定通訊監察方法之一，司法警察機關依法定程序執行
    監聽取得之錄音，係以錄音設備之機械作用，真實保存當時
    通訊之內容，如通訊一方為受監察人，司法警察在監聽中蒐
    集所得之通訊者對話，若其通話本身即係被告進行犯罪中構
    成犯罪事實之部分內容，則依前開說明，自與所謂「審判外
    之陳述」無涉，應不受傳聞法則之規範，當然具有證據能力
    。再按有事實足認被告或犯罪嫌疑人有最輕本刑為3年以上
    有期徒刑之罪嫌，並危害國家安全或社會秩序情節重大，而
    有相當理由可信其通訊內容與本案有關，且不能或難以其他
    方法蒐集或調查證據者，得發通訊監察書。前項通訊監察書
    ，偵查中由檢察官依司法警察機關聲請或依職權以書面記載
    第11條之事項，並敘明理由、檢附相關文件，聲請該管法院
    核發。又除法律另有規定外，實施刑事訴訟程序之公務員因
    違背法定程序取得之證據，其有無證據能力之認定，應審酌
    人權保障及公共利益之均衡維護，通訊保障及監察法第5條
    第1項第1款、第2項及刑事訴訟法第158條之4分別定有明文
    。本案引用有關被告所有之門號0000000000號行動電話所為
    之通訊監察，均係檢察官依通訊保障及監察法向本院聲請核
    發通訊監察書實施，有本院99年聲監字第2013號通訊監察書
    (即准予監察門號0000000000號行動電話，監察期間自99年
    12月7日上午10時起至100年1月5日上午10時止)附卷可憑(見
    警卷第34頁至第36頁)，符合通訊保障及監察法之法定程序
    ，是前揭通訊監察書許可之監察期間內監聽所得之譯文，符
    合通訊保障及監察法之法定程序，係依法所為之監聽；況審
    酌電話監聽侵害被告訴訟上防禦不利益之程度、犯罪所生之
    危害或實害等情形，兼顧人權保障及公共利益之均衡維護，
    亦認本件此部分電話監聽合於比例原則，是應認均具有證據
    能力。
(五)司法警察依據監聽錄音結果予以翻譯而製作之監聽譯文，屬
    於文書證據之一種，於被告或訴訟關係人對其譯文之真實性
    發生爭執或有所懷疑時，法院固應依刑事訴訟法第165條之1
    第2項規定，以適當之設備，顯示該監聽錄音帶之聲音，以
    踐行調查證據之程序，俾確認該錄音聲音是否為通訊者本人
    及其內容與監聽譯文之記載是否相符；或傳喚該通訊者；或
    依其他法定程序，為證據調查。倘被告或訴訟關係人對該通
    訊監察譯文之真實性並不爭執，即無勘驗辨認其錄音聲音之
    調查必要性，法院於審判期日如已踐行提示監聽譯文供當事
    人辨認或告以要旨，使其表示意見等程序並為辯論者，其所
    為之訴訟程序即無不合（最高法院97年度台上字第5940號判
    決意旨參見）。查公訴人、被告及其辯護人於本院審理期間
    對卷附之通訊監察譯文均未爭執證據能力，即對上開通訊監
    察譯文真實性並不爭執，並經本院於100年10月19日審判期
    日踐行提示上開通訊監察譯文供當事人辨認或告以要旨，使
    其表示意見，本院審酌上開通訊監察譯文作成時之情況，認
    為適當作為證據。又按刑事訴訟法第158條之4之規定，係對
    於除法律另有規定者外，其他違反法定程序蒐得各類證據之
    證據能力如何認定，設其總括性之指導原則，其規範目的在
    於要求實施刑事訴訟程序之公務員，於蒐求證據之初始與過
    程中，應恪遵程序正義，不得違法侵權，如有違反，於個案
    審酌客觀權衡之結果，或將導致證據使用禁止之法效。至於
    蒐得證據之最後，由執行職務之公務員製作之文書，除刑事
    訴訟法有定其程式，應依其規定外，依同法第39條之規定，
    均應記載製作之年、月、日及其所屬機關，由製作人簽名。
    此屬證據取得後文書製作法定程式之遵守，無關乎刑事訴訟
    法第158條之4係規定證據取得過程（程序）適法性之認定。
    公務員製作之文書未經製作人簽名，除本法有特別規定（如
    第46條）外，是否無效或係不合法律上之程式而得命補正，
    抑屬證據證明力之問題，由法院就文書之性質（意思文書或
    報告文書），視各個情形自由判斷（最高法院97年度台上字
    第96號判決意旨可參）。本案所引用之上開通訊監察譯文，
    原雖未依刑事訴訟法第39條之規定，記載製作之年、月、日
    及其所屬機關，並由製作人簽名，該文書製作過程雖未遵守
    法定程式，但依前揭最高法院判決意旨，此屬證據取得後文
    書之製作，非屬證據取得之過程，與刑事訴訟法第158條之4
    規定無涉，且本院於審理時業請上開通訊監察譯文之製作人
    即海巡署中士陳名志予以補正簽章，有臺中市政府警察局刑
    事警察大隊100年7月22日中市警刑二字第1000019852號函及
    所附通訊監察譯文、本院公務電話紀錄附卷可稽(見本院卷
    第60頁至第97頁)，揆諸前揭說明，自不影響上開通訊監察
    譯文之證據能力。
(六)按被告以外之人於審判外之陳述，雖不符前4條之規定，而
    經當事人於審判程序同意作為證據，法院審酌該言詞陳述或
    書面陳述作成時之情況，認為適當者，亦得為證據。當事人
    、代理人或辯護人於法院調查證據時，知有第159條第1項不
    得為證據之情形，而未於言詞辯論終結前聲明異議者，視為
    有前項之同意，刑事訴訟法第159條之5定有明文。立法意旨
    在於傳聞證據未經當事人之反對詰問予以核實，原則上先予
    排除，惟若當事人已放棄詰問或未聲明異議，基於證據資料
    愈豐富，愈有助於真實發現之理念，且強化言詞辯論主義，
    法院自可承認該傳聞證據例外有證據能力。經查，公訴人、
    被告及其辯護人於本院審理時，就本院後述所引除上開證據
    以外之其餘傳聞證據之證據能力，均未予爭執，且迄至言詞
    辯論終結前亦未聲明異議。本院審酌本案後述所引之其餘傳
    聞證據資料之製作、取得，尚無違法不當之情形，且均與本
    案之事實有關，認為以之作為證據應屬適當，揆諸上開規定
    ，應認本案後述所引之其餘傳聞證據，均有證據能力。
(七)此外，本案作為判決基礎所引用之非供述證據及扣案物品，
    均與本案待證事實具有關聯性，且無證據證明有何偽造、變
    造或公務員違法取得之情事，況扣案物品，係經員警持本院
    核發之搜索票(見警卷第29頁)，執行搜索查扣，乃依法定程
    序合法扣得，復均經本院依法踐行調查證據程序，依法自得
    作為證據，而均有證據能力。
二、訊據被告周國賓固供承分別有於犯罪事實欄一、(一)、(二)
    所述時間，以門號0000000000號行動電話，與蕭治平使用之
    門號0000000000號行動電話相互聯繫。聯繫之後，雙方有見
    面，蕭治平各次並交付現金200元予其。另於99年12月12日
    ，蕭治平確有駕駛其所有之自用小客車，搭載其返回上址住
    處等事實，惟矢口否認有何上開犯行，辯稱：我之前有借錢
    給蕭治平，蕭治平於上開犯罪事實欄一、(一)、(二)所示時
    間，各拿200元還我，是還之前的欠款，沒有交付任何東西
    給蕭治平，沒有賣甲基安非他命給他。而99年12月12日，因
    為我之前檢舉他人販毒，遭人砍傷。當天，蕭治平剛好來我
    的住處，就陪我去醫院拿診斷證明書、到警察局製作筆錄，
    並將我之前停在警察局的車子，搭載我開回我的住處。當天
    ，蕭治平載我回家後，就離開了，沒有進入住處，根本不可
    能轉讓甲基安非他命給他云云。然查：
(一)證人蕭治平於100年3月5日偵查中具結證稱：我是向周國賓
    購買甲基安非他命，是以門號0000000000號與周國賓聯絡，
    周國賓的電話有3支手機、1支市內電話。99年12月11日，我
    有向周國賓買200元的甲基安非他命1小包，交易地點是周國
    賓住處，周國賓的住處是在親親戲院附近，當天，我是一手
    交錢給他，他一手交甲基安非他命給我。99年12月12日，因
    為周國賓被人砍傷，我幫他開車，所以周國賓送甲基安非他
    命給我施用，沒有收錢。100年1月3日，我有向周國賓買200
    元的甲基安非他命，是在北區區公所的地下室，我坐在周國
    賓的車子內，拿錢給周國賓，他交1小包的甲基安非他命給
    我等語明確(見100年度偵字第10694號卷第11頁至第12頁)。
    繼於100年5月27日偵查中具結證稱：我於100年3月5日有因
    毒品案件遭查獲，並扣得甲基安非他命吸食器。查獲當時，
    有供出施用毒品來源是向周國賓購買的，我是以0000000000
    號行動電話與周國賓使用的門號0000000000號、0000000000
    號、0000000000號、00-00000000號聯絡。99年12月11日20
    時55分，與周國賓使用的門號0000000000號行動電話通訊，
    是為了買安非他命。此次是向周國賓買200元的安非他命1包
    。周國賓都是本人開車或騎機車來與我交易。99年12月12日
    ，因為周國賓被人砍傷，要我去警察局幫他開車，回去後，
    他拿1小包甲基安非他命請我施用。100年1月3日12時53分至
    13時，與周國賓使用的門號0000000000號行動電話通訊，是
    為了買200元的甲基安非他命1小包，此次是在靠近中國醫藥
    大學附近的永興街某區公所地下室，在周國賓車上交易的，
    我有將錢交給周國賓，並給他1條香煙。通訊監察譯文中還
    你錢就是要買甲基安非他命的意思。我是向周國賓購買甲基
    安非他命，沒有與他人合資購買甲基安非他命等語綦詳(見
    100 年度偵字第10694號卷第53頁至第53-1頁)。復於本院審
    理時到庭結證稱：我之前有作證周國賓販賣及轉讓甲基安非
    他命，是來開庭1次，另1次是在地下室訊問。100年3月5日
    、100年5月27日的偵訊筆錄是我本人的證述，當時筆錄所講
    的話是實在的(提示上開2次偵訊筆錄)。我是以門號0000000
    000號行動電話與被告聯繫購買甲基安非他命。99年12月11
    日、99年12月12日、100年1月3日，我使用的門號000000000
    0號行動電話與周國賓使用的門號0000000000號行動電話的
    監聽譯文，都是我與周國賓的對話。我在警詢、偵查中證述
    99 年12月11日、100年1月3日向周國賓買2次安非他命、99
    年12月12日周國賓無償轉讓安非他命給我施用，這些供述都
    是實在的。99年12月12日我看新聞看到周國賓被人砍，就打
    電話去關心，然後周國賓叫我去幫他開車，周國賓就送甲基
    安非他命給我。我跟周國賓購買甲基安非他命時，都跟他說
    我只有200元或300元，他就拿1小包甲基安非他命給我，我
    不知道重量，他拿多少，我就概括承受。100年1月3日向周
    國賓買甲基安非他命，當時價金是現金200元及MM牌的香煙1
    條，加起來大概是500元價值買1包甲基安非他命。周國賓免
    費請我施用的甲基安非他命數量只有一點點，不到1公克，
    只能施用1次等語明確(見本院卷第134頁至第138頁)。
(二)觀諸證人蕭治平上開證述，其對於如何在99年12月11日、10
    0 年1月3日向被告購買甲基安非他命、歷次交易之聯絡情形
    、當場交付對價後取得甲基安非他命之交易情形、確實由被
    告販賣甲基安非他命予其、被告如何於99年12月12日轉讓甲
    基安非他命予其、轉讓甲基安非他命之緣由等細節過程，前
    後證述大致相符。佐以於100年3月5日，經警持本院核發之
    搜索票，在臺中市○○區○○路2段461巷31號16樓之證人蕭
    治平住處，執行搜索，扣得證人蕭治平所有甲基安非他命殘
    渣袋、甲基安非他命分裝吸管、吸食器等物(該等物品係扣
    於證人蕭治平所為施用毒品案件)一情，有臺中市政府警察
    局第一分局搜索、扣押筆錄、扣押物品目錄表、查獲照片、
    殘渣袋經檢驗呈安非他命陽性反應之照片等件可稽(見臺中
    市政府警察局第一分局中分一偵字第1000006933號卷第13頁
    至第14頁、第16頁、第38頁至第42頁)，堪認證人蕭治平確
    有施用甲基安非他命之需求。且證人蕭治平於偵查及本院審
    理時均已具結作證，擔保其證詞之真實性，其應無甘冒偽證
    罪之處罰，誣指被告販賣、轉讓甲基安非他命予其之犯行，
    而為虛偽證述之必要，是其證述於上開時、地向被告購買甲
    基安非他命、被告轉讓甲基安非他命予其之情節應非子虛，
    堪以採信。另佐以卷附通訊監察譯文所示，證人蕭治平於99
    年12月11日以其持用之門號0000000000行動電話與被告所有
    之0000000000號行動電話傳送簡訊、通話之內容:(99年12月
    11日20時33分許，由證人蕭治平傳送簡訊)衰到爆！掏出來
    勾到褲子破掉，緊急搶救所剩無己！沒辦法只好還你100元
    了，等下拿錢還你。(99年12月11日20時42分許，被告傳送
    簡訊)要就快。(99年12月11日20時45分許，證人蕭治平傳送
    簡訊)過五分鐘出門。【99年12月11日20時55分許，被告(A)
    撥打電話予證人蕭治平(B)】A:你在哪裡?B:文心路。A:你開
    車喔?B:騎摩托車啊。A:要多久?B:5分鐘吧。A:好，快點。
    【99年12月11日20時59分許，證人蕭治平(B)撥打電話予被
    告】B:到了等語。證人蕭治平於100年1月3日以其持用之門
    號0000000000行動電話與被告所有之門號0000000000號行動
    電話通話內容:【100年1月3日12時53分許，證人蕭治平(B)
    撥打電話予被告(A)】B:在外面喔?A:對啊，要拿錢給我喔
    ?B:對阿，先還你200。A:我在永興街區公所。B:永興街有區
    公所嗎?A:太原路上面不是有北區區公所?B:喔，那我直接過
    去那邊找你，200塊。A:要香菸喔。B:香菸我要抽的。A:你
    先拿1條給我啦，我沒有菸，你沒有菸去買。【100年1月3日
    13時2分許，證人蕭治平(B)撥打電話予被告(A)】B:你有辦
    法馬上給我嗎?用具阿?A:有阿。B:還剩500，我香菸給你啦
    。A:嗯。B:我快到的時候你要趕快出來，我2點要上班。A:
    我現在在文心路上要趕去永興街。B:永興街跟太原路口?A:
    對阿。B:好。【100年1月3日13時11分許，被告(A)撥打電話
    予證人蕭治平(B)】B:怎樣?A:你下來，你到萊爾富旁邊，我
    車子要開到停車場。B:喔等語(見本院卷第65頁、第86頁)。
    衡以甲基安非他命係第二級毒品，無論持有、施用、販賣，
    均屬違法行為，為治安機關所嚴查，此為眾所週知，毒品交
    易均於隱密下進行，其以通信聯絡亦鮮有明白直接以「毒品
    」、「甲基安非他命」等名稱或相近之用語稱之，都以彼此
    已有默契之含混語意而為溝通，因此，依上開通訊監察譯文
    ，雖未見雙方明言購買毒品之暗語或說詞，惟依證人蕭治平
    於偵查、本院審理時證述確有向被告購買甲基安非他命之證
    詞，並業已說明與被告通話還錢之意思表示即是要購買甲基
    安非他命之暗語，且參酌上開被告與證人蕭治平通訊之內容
    及通聯之時間，核與證人蕭治平證述之內容有相當之關聯性
    ，亦足以補強及擔保證人蕭治平證述有向被告購買甲基安非
    他命之真實性。
(三)被告自始均供承門號0000000000號行動電話為其使用。而參
    以被告於99年12月12日15時04分許，以上開門號與門號0000
    000000號持用人之通話內容：A(被告):義哥，你在幹麻?B(
    門號0000000000號持用人):沒有，等一下要去桃園。A:去桃
    園幹麻?炳哥生日喔?B:嗯。A:你去桃園，直到晚上都沒有空
    嗎?B:對阿，怎樣?A:你那個朋友方不方便過來?B:我不知道
    ，我沒有跟他連絡，要幹麻?A:我要還他2萬。B:你直接打電
    話給他，跟他講，我不知道。A:幾號?B:我看一下再跟你講
    ，你等一下打過來。A:好。被告於99年12月12日15時07分許
    ，以上開門號與門號0000000000號持用人之通話內容：B(門
    號0000000000號持用人):0000000000。A:好。被告於99年12
    月12日15時10分許，以上開門號與門號0000000000號持用人
    之通話內容：A(被告):我是阿義的朋友，阿寶。B(門號0000
    000000號持用人):喔，臺中的那個喔?A:對啦!B:喔，怎樣?A
    :你有方便嗎?B:我現在要去找朋友。A:要還你2萬，先拿2萬
    給你。B:喔，要晚一點，我現在還沒拿。A:喔，好阿，好的
    時候，你打個電話跟我說一下。B:好，另外那種的嗎?A:對
    ，會很晚嗎?B:不會，我等一下打電話問看看。A:好。被告
    於99年12月12日16時22分許，以上開門號與門號0000000000
    號持用人之通話內容：A(被告):我阿寶。B(門號0000000000
    號持用人):嗯，還沒。A:喔，好阿，那我等你的電話嗎?B:
    好阿，你要是說半個就比較好找。A:什麼?B:半個就比較快
    了。A:我就身上沒那麼多，明天才有，我現在身上就沒半個
    的錢。B:你不是有2萬?A:對啊。B:我說拿1萬就好了啊。A:
    好阿，也是可以阿。B:你說的是石頭還是什麼?A:石頭，對
    阿。B:喔，我以為你說女的，我跟人調女的，石頭現在哪有
    辦法，大家都在找。A:是喔。B:對啊。A:現在你那邊也沒有
    ?B :對阿。A:你那邊現在都沒辦法找到?B:不知道，要晚一
    點吧。A:好，我等你的電話。B:好等語(見本院卷第67頁至
    第68 頁)。紬繹被告與上開門號0000000000、0000000000號
    持用人之通話內容可知，被告以要還門號0000000000號持用
    人之友人2萬為由，詢問門號0000000000號持用人該名友人
    之電話，經門號0000000000號持用人告知該名友人聯絡電話
    為門號0000000000號後，被告隨即撥打予門號0000000000號
    持用人，並向門號0000000000號持用人自我介紹，及告知要
    還其2萬，嗣經被告幾經與門號0000000000號持用人通話後
    ，門號0000000000號持用人最後回應被告拿1萬就好了等節
    。衡以，被告果若係向門號0000000000號持用人借款，嗣後
    要還款，何以需透過門號0000000000號持用人告知聯絡電話
    ，嗣撥打電話予門號0000000000號持用人，要還2萬時，尚
    需自我介紹，而門號0000000000號持用人並回應要向被告拿
    1萬就好。徵諸常情，豈有債權人不識債務人，即貿然借錢
    予對方，且於債務人要返還款項時，尚且要求對方還款一半
    即可，足見被告所述還錢之用語，顯非單純還款，而係另有
    其意，更徵證人蕭治平證稱其與被告通話時所稱還你錢，即
    是要買甲基安非他命等語(見100年度偵字第10694號卷第53
    頁反面)，與事實相符，堪值採信，益徵證人蕭治平與被告
    間之上開通訊監察譯文，確係證人蕭治平與被告聯絡購買甲
    基安非他命事實至明。
(四)證人蕭治平於100年3月5日偵訊時，證稱99年12月11日與被
    告交易甲基安非他命之地點，係被告住處，並補充說明被告
    住處是在親親戲院附近，而參以99年12月11日被告與證人蕭
    治平之上開通訊內容，證人蕭治平以暗語表示要購買甲基安
    非他命後，被告即要證人蕭治平快點來，並接而詢問證人蕭
    治平在哪裡、要多久，之後證人蕭治平則回應到了。雙方並
    未特意約定交易地點，足認證人蕭治平證稱係在被告住處交
    易，應可採信。另證人蕭治平於99年12月11日固以其持用之
    門號0000000000行動電話傳送:衰到爆！掏出來勾到褲子破
    掉，緊急搶救所剩無己！沒辦法只好還你100元了，等下拿
    錢還你等內容簡訊至被告所有之門號0000000000號行動電話
    。惟證人蕭治平於偵查及本院審理時，均證述99年12月11日
    係交付200元向被告購買甲基安非他命。而被告於本院移審
    、準備程序亦供承當天證人蕭治平有交付200元予其等語，
    堪認證人蕭治平與被告此次交易甲基安非他命之價金應為20
    0元，尚難以上開簡訊內容，而認該次交易甲基安非他命之
    價金為100元。而證人蕭治平於100年5月27日偵查中，業已
    證稱於100年1月3日向被告購買甲基安非他命時，有將200元
    交給被告，並給被告1條香煙等語，並於本院審理時證述該
    條香煙亦是屬於購買甲基安非他命價金之一部分等語，足見
    證人蕭治平當時所交付予被告之香煙1條，亦屬購買甲基安
    非他命之價金無訛。
(五)被告固辯稱：我與證人蕭治平有金錢借貸關係，且因為我向
    警方檢舉證人蕭治平之友人林佩億販賣槍枝，蕭治平因而與
    我有嫌隙，而挾怨報復指證我有上開犯行云云。惟查，被告
    於警詢中供稱：蕭治平有欠我幾百塊，沒有仇怨等語(見警
    卷第6頁)。嗣於偵查中陳稱:因為我檢舉蕭治平的好友販毒
    ，他才指證我販毒等語(見100年度偵字第10694號卷第7頁至
    第8頁)。後於本院移審時則稱:我於99年8月有檢舉蕭治平的
    友人林佩億販賣槍枝還有施用毒品，我檢舉的只有這個人與
    蕭治平有關係，可能這樣有不愉快等語(見本院卷第14頁反
    面)。是被告歷次於警、偵訊及本院審理時就其與證人蕭治
    平仇隙恩怨之原因供詞反覆不一，已難遽信。且查證人蕭治
    平於本院審理時證稱:我是在以前做粗工時，認識林佩億，
    約認識4、5年，偶爾有聯絡，但不是很熟，約幾個月聯絡1
    次，沒有一起出去玩過，只有一起去便利商店喝酒，林佩億
    有跟我說他與友人因為周國賓要買槍，就跟周國賓約好見面
    ，結果警察就衝出來。林佩億沒有要我去找周國賓理論或討
    公道，我不會因為林佩億的事情而要誣陷周國賓販賣、轉讓
    毒品予我。沒有欠周國賓錢，反而是周國賓欠我錢，之前周
    國賓跟我拿過1個金牌，那個金牌是我老婆醫院的紀念，我
    很怕金牌不見，想要拿回來，所以才不斷借錢給周國賓，是
    周國賓欠我錢，除此之外，我與周國賓沒有金錢糾紛，我不
    會因為金牌的事情，就陷害周國賓。而100年1月30日被告傳
    送:你耍我在先，我叫人弄你等內容之簡訊，是因為周國賓
    拿1000元要我幫他買甲基安非他命，我雖然除了跟周國賓購
    買甲基安非他命外，沒有其他購買甲基安非他命的管道，但
    我想看周國賓對我的態度，所以就騙周國賓說可以幫他買甲
    基安非他命，而拿了周國賓給的1000元，想說晚一點再還給
    周國賓，之後有把錢塞到門縫還給周國賓。但後來周國賓就
    發很大脾氣，傳很多通恐嚇的簡訊給我，我沒想到周國賓這
    麼生氣。除了這次發生的衝突外，與周國賓沒有其他恩怨或
    糾紛，該次衝突後就沒有與周國賓聯絡等語。而證人蕭治平
    於偵訊及本院審理時均已明確指認係向被告購買甲基安非他
    命、被告並轉讓甲基安非他命予其，並詳細證述向被告購買
    甲基安非他命之聯絡方式，及各次交易日期、地點、金額，
    被告轉讓甲基安非他命予其之緣由。況被告係於99年8月2日
    檢舉林佩億，業經本院100年度重訴字第144號判決認定在案
    。證人蕭治平尚且於99年12月12日因被告遭人砍傷，而幫被
    告開車搭載被告，業據證人蕭治平證述如前，並據被告供承
    在卷，果若證人蕭治平因被告檢舉林佩億而生嫌隙，何以仍
    願意協助被告為上開事情?而證人蕭治平業已證述未欠被告
    金錢，反是被告欠其錢，但不會因此誣陷被告，友人林佩億
    亦未要其向被告理論或討公道等情。另被告辯稱其於100年1
    月30日所傳送上開你耍我在先，我叫人弄你等內容之簡訊予
    證人蕭治平，可見其等間存有恩怨，惟被告自始未供承上開
    簡訊「你耍我在先」，究竟是指證人蕭治平以何事惹怒其在
    先，而證人蕭治平業於本院證述該次衝突發生之緣由，且於
    衝突後即未與被告聯絡，佐以證人蕭治平於100年3月5日警
    詢、偵訊時，員警、檢察官尚且提示被告與證人蕭治平2人
    上開各自使用之門號於99年12月23日、100年1月4日之通訊
    監察譯文，訊問證人蕭治平於99年12月23日、100年1月4日
    有無向被告購買甲基安非他命，而證人蕭治平則稱該2次期
    日沒有交易成功等語。綜上，足見證人蕭治平並非出於誣陷
    被告之動機，而為上開不利於被告之證詞。被告辯以證人蕭
    治平係挾怨報復云云，顯屬無稽。
(六)目前社會上販賣毒品之犯罪型態不一，有所謂「大盤」、「
    中盤」、「小盤」販賣者，甚或零星交易者，在有較多量毒
    品交易之情形下，經深入查證，如機會掌握得宜，或可查獲
    與販賣毒品有關之毒品、販賣工具（諸如電子秤、帳冊、分
    裝袋等物）或多數知情或購買者等證人之證詞，以作為法院
    判決認定之依據，然如向大盤、中盤或小盤調貨再販賣予施
    用毒品之人，從中賺取差價者，亦合於販賣毒品之構成要件
    ，惟此種販毒者手中調得之毒品旋即轉手，且交易方法簡單
    ，在性質上非必須使用任何販賣工具，是以未查獲毒品或相
    關工具，並非即得為被告無販賣毒品行為之推論，被告之辯
    護人執此為被告辯護，顯不足取。
(七)再者，依醫學臨床實驗及根據英國藥學會出版之文獻Clarke
    's Isolation and Ind entification of Drugs乙書第2版
    記述：施用甲基安非他命能快速吸收。施用甲基安非他命後
    24小時內約有服用量之70﹪排泄於尿液中。毒品施用後於尿
    液中可檢出之時間，受施用劑量、頻率、施用方式、飲水量
    之多寡、個人體質及其代謝情況等因素影響，因個案而異。
    一般可檢出之時間為甲基安非他命1至5天，業據行政院衛生
    署管制藥品管理局92年3月10日管檢字第0920001495號函文
    函示明確。足見施用甲基安非他命者之尿液是否得檢測出甲
    基安非他命反應，有一定之時間限制。而被告於100年5月5
    日遭警查獲，採集其尿夜檢驗，結果固呈甲基安非他命陰性
    反應一情，有臺中市政府警察局刑事警察大隊偵二隊委託鑑
    驗尿液代號與真實姓名對照表、詮昕科技股份有限公司濫用
    藥物尿液檢驗報告(報告日期:100年5月23日、原樣編號P100
    091、報告編號00000000)各1份附卷可稽(見本院卷第113 頁
    、第114頁)。然此僅能證明被告或於採尿前之一定期間內未
    施用甲基安非他命，尚難以此反論被告未販賣甲基安非他命
    予證人蕭治平。另證人蕭治平於100年3月5日遭警採集尿液
    送驗，結果亦呈甲基安非他命陰性反應，有臺中市政府警察
    局第一分局委託鑑驗尿液代號與真實姓名對照表、中山醫學
    大學附設醫院檢驗科藥物檢測中心尿液檢驗報告(報告日期
    :100年3月18日、原始編號A100077、實驗編號0000000)各1
    份附卷可稽(見本院卷第115頁、第116頁)，是辯護人為被告
    辯稱證人蕭治平於100年3月5日遭警查獲前72小時，仍有施
    用甲基安非他命，足認證人蕭治平尚有其他購買甲基安非他
    命管道云云，顯與事實相悖。而證人蕭治平業已證稱其向被
    告購買甲基安非他命後，有時候會擺著，有需要才施用，不
    記得會放多久後才會施用等語(見本院卷第131頁)，證人蕭
    治平於何時最後一次施用甲基安非他命，係其是否成立施用
    毒品犯行之問題，況施用毒品者未必於購買毒品後，即會立
    刻施用，自不得以證人蕭治平供述最後施用毒品之時間，與
    其於本案證述向被告購買甲基安非他命、被告轉讓甲基安非
    他命之時間，有所差距，遽為有利於被告之認定。此外，有
    無證據得認被告有販賣毒品予本案證人蕭治平以外之其他人
    ，係與被告是否成立其他販賣毒品犯行一節有關，惟與本案
    無涉，自不得以被告之上開行動電話經監聽後，除本案外，
    查無其他販賣甲基安非他命之嫌疑，逕認證人蕭治平上開證
    述，與常情相違，而認被告未為本案犯行至明。
(八)按販賣毒品之所謂販賣行為，須行為人主觀上有營利意圖，
    且客觀上有販入或賣出毒品行為，即足構成，至於實際上是
    否已經獲利，則非所問；必也始終無營利之意思，而以原價
    或低於原價有償讓與他人，方難謂為販賣行為，而僅得以轉
    讓罪論處（參照最高法院93年度台上字第1651號判決要旨）
    。又販賣甲基安非他命本無一定價格，各次買賣之價格，當
    亦各有差異，隨供需雙方之資力、關係之深淺、需求之數量
    、貨源之充裕與否、販賣者對於資金之需求如何即殷切與否
    ，以及政府查緝之態度，進而為各種不同之風險評估，而為
    機動性之調整，是其價格標準，自非一成不變，且販賣者從
    各種「價差」或「量差」或係「純度」謀取利潤方式，或有
    差異，然其所圖利益之非法販賣行為目的，則屬相同，並無
    二致。再按販賣毒品之所謂販賣行為，係行為人基於營利之
    目的，而販入或賣出毒品而言。販賣毒品者，其主觀上須有
    營利之意圖，且客觀上有販賣之行為，即足構成，至於實際
    上是否已經獲利，則非所問。即於有償讓與他人之初，係基
    於營利之意思，並著手實施，而因故無法高於購入之原價出
    售，最後不得不以原價或低於原價讓與他人時，仍屬販賣行
    為。本件被告各次所為販賣甲基安非他命予證人蕭治平之犯
    行，雖無從察知其歷次販賣毒品確實得利之情形，惟毒品危
    害防制條例所處罰之「販賣」毒品罪，所著重者為在主觀上
    有藉以牟利之惡性，及對毒品之擴散具有較有償或無償轉讓
    行為更嚴重之危害性，被告有無「營利」之意圖係從客觀之
    社會環境、情況及證人、物證等資料，依據證據法則綜合研
    判認定。衡諸毒品甲基安非他命量微價高，且依一般社會通
    念以觀，販賣行為在通常情形下均係以牟利為其主要誘因及
    目的，從而，舉凡其有償交易，除足反證其確另基於某種非
    圖利本意之關係外，通常尚難因無法查悉其販入價額作為是
    否高價賣出之比較，而認定無營利之意思。本件被告確有2
    次販賣甲基安非他命予證人蕭治平之行為，且均屬有償行為
    ，被告均係親自在特定地點交付毒品並收取價款，考量社會
    大眾均知買賣甲基安非他命係非法行為之客觀社會環境，且
    被告亦無任何動機，甘冒重刑而以原價轉讓甲基安非他命予
    證人蕭治平，依據上開積極證據及經驗法則綜合研判，被告
    上開2次販賣甲基安非他命予證人蕭治平之犯行，應係基於
    意圖營利之犯意而販賣甲基安非他命，要無疑義。
(九)綜上，被告所辯洵屬飾卸避就之詞，不足採信。此外，並有
    指認犯罪嫌疑人紀錄表、本院99年聲監字第2013號通訊監察
    書、本院搜索票、臺中市政府警察局刑事警察大隊搜索、扣
    押筆錄、扣押物品目錄表各1份在卷可稽(見警卷第23頁、第
    29頁至第37頁)。且有供被告為上開2次販賣甲基安非他命犯
    行使用之廠牌LG、門號0000000000號行動電話1支(內含門號
    0000000000號行動電話SIM卡1張)扣案可佐。本案事證已臻
    明確，被告上開各次販賣甲基安非他命、轉讓甲基安非他命
    予證人蕭治平之犯行堪以認定，應予依法論科。
(十)被告之辯護人請求本院傳喚證人即臺中市政府警察局第二分
    局警員陳士軍，證明被告為線民，其係為檢舉他人販毒或施
    用毒品，而與藥頭接觸，被告本身與毒品無關等節，惟查被
    告係與證人蕭治平2人於被告住處或車上等隱蔽地點，為上
    開犯行，員警陳士軍不可能在場見聞，且被告確有上開販賣
    甲基安非他命、轉讓甲基安非他命予證人蕭治平之犯行，業
    經本院認定如前，是被告之辯護人此項調查證據之聲請，核
    無必要，附此敘明。
三、論罪科刑
(一)查甲基安非他命為毒品危害防制條例第2條第2項第2款所稱
    之第二級毒品，不得持有、販賣、轉讓。且安非他命類藥品
    業經行政院衛生署於68年7月7日以衛署藥字第221433號及69
    年12月8日以衛署藥字第301124號公告列為不准登記藥品及
    禁止使用，復於75年7月11日以衛署藥字第597627號函重申
    公告禁用在案，自屬藥事法第22條第1項第1款所稱之「禁藥
    」。而毒品之範圍尚包括影響精神物質與其製品，藥事之管
    理亦非僅止於藥品之管理，又毒品未必係經公告之禁藥，禁
    藥亦未必為毒品，毒品危害防制條例與藥事法二者，並無必
    然之特別法與普通法關係，故除有轉讓之第二級毒品達毒品
    危害防制條例第8條第6項之一定數量，經依法加重後之法定
    刑較藥事法第83條第1項之法定刑為重之情形外，因藥事法
    第83條第1項為後法，且為重法（查毒品危害防制條例第8條
    第2項之轉讓第二級毒品罪及藥事法第83條第1項之轉讓禁藥
    罪，同有處罰之規定，而依92年7月9日總統令修正公布，自
    93年1月9日施行之毒品危害防制條例第8條第6項規定，轉讓
    毒品達一定數量者，加重其刑至二分之一，其標準由行政院
    定之。若未達加重刑之標準，該條第2項之轉讓第二級毒品
    罪之法定本刑為有期徒刑6月以上5年以下有期徒刑，得併科
    70萬元以下罰金，93年4月21日修正公布，同年月23日施行
    之藥事法第83條第1項之轉讓禁藥罪，其法定本刑為7年以下
    有期徒刑，得併科500萬元以下罰金，兩者相較，藥事法為
    後法且為較重之罪），應優先適用藥事法處罰（參考臺灣高
    等法院暨所屬法院94年法律座談會刑事類提案第8號結論，
    最高法院96年度台上字第3582號判決意旨）。依證人蕭治平
    上開證述，被告轉讓予其施用之甲基安非他命數量僅能施用
    1次，未達1公克，堪認被告轉讓甲基安非他命之犯行，尚無
    毒品危害防制條例第8條第6項加重其刑之適用。
(二)核被告如犯罪事實欄一、(一)、(二)所為，均係犯毒品危害
    防制條例第4條第2項之販賣第二級毒品罪。就如犯罪事實欄
    一、(三)所為，係犯藥事法第83條第1項之轉讓禁藥罪。被
    告就各次販賣第二級毒品甲基安非他命之犯行，其持有第二
    級毒品甲基安非他命之低度行為，各為嗣後販賣之高度行為
    所吸收，均不另論罪。被告轉讓禁藥甲基安非他命前持有第
    二級毒品甲基安非他命之低度行為，亦應為轉讓禁藥甲基安
    非他命之高度行為所吸收，不另論罪【按最高法院98年度台
    上字第5362號判決要旨仍肯認「上訴人轉讓禁藥前，持有甲
    基安非他命(即第二級毒品)之低度行為，應為轉讓禁藥之高
    度行為所吸收，均不另論罪」，並非揭櫫行為人持有毒品之
    低度犯行無庸論述其為轉讓禁藥之高度犯行所吸收而不另論
    罪之結論，併此敘明】。被告就前揭犯罪事實欄一、(一)至
    (三)所示之3次犯行，犯意各別，行為互殊，應分論併罰。
(三)被告曾因(1)侵占案件，經臺灣板橋地方法院以93年度易緝字
    第199號判決，判處有期徒刑5月確定。又因(2)竊盜、偽造貨
    幣案件，經臺灣高等法院以95年度上訴字第1278號判決，分
    別判處有期徒刑5月、5年6月，應執行有期徒刑5年10月，並
    經最高法院以95年度台上字第5330號判決上訴駁回確定。上
    開(1)、(2)案件，經臺灣高等法院以95年度聲字第1929號裁定
    ，定應執行刑為有期徒刑6年2月。嗣因符合中華民國96年罪
    犯減刑條例之規定，上開(1)案件與(2)之竊盜案件，經臺灣高
    等法院以96年度聲減字第2677號裁定，各減為有期徒刑2月
    15日，並與未經減刑(2)之偽造貨幣案件，定應執行刑為有期
    徒刑5年9月確定。於97年6月19日縮短刑期假釋出監，所餘
    刑期交付保護管束，於99年3月31日縮刑期滿，未經撤銷假
    釋，視為已執行完畢一情，有臺灣高等法院被告前案紀錄表
    1 份附卷可參。被告於有期徒刑執行完畢後5年內，故意再
    犯本件有期徒刑以上之3罪，均為累犯，除所犯販賣第二級
    毒品罪之法定本刑為無期徒刑部分，依法不得加重其刑外，
    餘均應依刑法第47條第1項規定，各加重其刑。
(四)又販賣第二級毒品罪之法定本刑為「無期徒刑或7年以上有
    期徒刑」，然同為販賣第二級毒品之人，其原因動機不一，
    犯罪情節未必盡同，或有大盤毒梟者，亦有中、小盤之分甚
    或僅止於吸毒者友儕間為求互通有無之有償轉讓者亦有之，
    其販賣第二級毒品之行為所造成危害社會之程度自屬有異，
    法律科處此類犯罪，所設之法定最低本刑卻同為「無期徒刑
    或7年以上有期徒刑」，不可謂不重。於此情形，倘依其情
    狀處以相當之有期徒刑，即足以懲儆，並可達防衛社會之目
    的者，自非不可依客觀之犯行與主觀之惡性二者加以考量其
    情狀，是否有可憫恕之處，適用刑法第59條之規定酌量減輕
    其刑，期使個案裁判之量刑，能斟酌至當，符合比例原則。
    查被告無視國家對於杜絕毒品危害之禁令，販賣第二級毒品
    甲基安非他命，其行為固值非難，然其販賣毒品對象僅有1
    人，販賣毒品所得共僅現金400元暨香煙1條，並非專以販賣
    毒品維生之毒梟，相較於大盤、中盤毒販備置大量毒品欲廣
    為散播牟取暴利者，其危害性顯屬有別，酌以上開被告之犯
    罪情節，其惡性尚非重大不赦，倘仍遽以科處法定本刑之最
    低刑度，尚屬情輕法重，在客觀上尚足以引起一般之同情，
    即有堪資憫恕之處，爰依刑法第59條之規定，就其各次販賣
    第二級毒品犯行部分，酌量減輕其刑，並就各次販賣第二級
    毒品犯行，與上開加重事由，依法先加重後減輕之(無期徒
    刑部分不得加重) 。
(五)爰審酌被告不知戒慎惕勵，明知毒品具有成癮性、濫用性，
    對社會深具危害，被告正值青壯，不思正當工作營生，竟為
    謀個人私利，無視於毒品對於人之身心健康之戕害及國家對
    於杜絕毒品犯罪之禁令，販賣甲基安非他命予證人蕭治平，
    另轉讓甲基安非他命予證人蕭治平，危害國民身體健康及社
    會治安，並造成毒品之泛濫，其行殊值非難。併斟酌被告販
    賣、轉讓甲基安非他命之次數、各次販賣所得、犯罪之動機
    、目的、手段、國中畢業之智識程度、貧寒之家庭經濟狀況
    (見警卷第2頁)等一切情狀，分別量處如主文所示之刑，及
    定其應執行刑，以資懲儆。
四、沒收之諭知
(一)按犯毒品危害防制條例第4條至第9條、第12條、第13條或第
    14條第1項、第2項之罪者，其供犯罪所用或因犯罪所得之財
    物均沒收之，如全部或一部不能沒收時，追徵其價額或以其
    財產抵償之，毒品危害防制條例第19條第1項定有明文，而
    毒品危害防制條例第19條第1項規定，性質上係沒收之補充
    規定。其屬於本條所定沒收之標的，如得以直接沒收者，判
    決主文僅宣告沒收即可，不生「追徵其價額」或「以其財產
    抵償」之問題，須沒收之標的全部或一部不能沒收時，始生
    「追徵其價額」或「以其財產抵償」之選項問題。而「追徵
    其價額」或「以其財產抵償」，分別係針對現行貨幣以外之
    其他財產與現行貨幣之兩種不同選項。所稱「追徵其價額者
    」，係指所沒收之物為金錢以外之其他財產，而不能就原物
    為沒收時，因其實際價值不確定，應追徵其價額，使其繳納
    與原物相當之價額，並無以其財產抵償之問題。倘嗣後追徵
    其價額無結果，而須以其財產抵償者，要屬行政執行機關依
    強制執行有關法律之執行問題，即無不能執行之情形，自毋
    庸諭知「以其財產抵償」（最高法院99年度第5次刑事庭會
    議決議、99年度台上字第4463號判決亦足資參照）。次按行
    動電話服務須以通話晶片卡為使用介面，因此電信公司於出
    租行動電話門號予消費者使用時，即同時附帶提供晶片卡給
    消費者作為門號使用之介面，故電信公司接受消費者申辦門
    號並將該門號開通上線時，該晶片卡之所有權亦移轉於消費
    者，自不能認該晶片卡仍屬電信公司所有之物(最高法院97
    年度台上字第1952號、第2230號判決意旨參照）。另按毒品
    危害防制條例第19條第1項規定，犯販賣毒品罪者，其犯罪
    所得之財物均沒收之，係採義務沒收主義。故販賣毒品所得
    之對價，不問其中成本若干，利潤多少，均應全部諭知沒收
    ，貫徹政府查禁煙毒之決心，以符立法本旨。再犯毒品危害
    防制條例第4條之罪者，其犯罪所得之財物應予沒收，如全
    部或一部不能沒收時，追徵其價額或以其財產抵償之，該條
    例第19條第1項規定甚明。由此項規定觀之，必限於所得者
    為金錢以外之其他財物而無法沒收時，始應追徵其價額。如
    所得財物為金錢而無法沒收時，則應以其財產抵償之，不發
    生追徵價額之問題（最高法院96年度台上字第3450號、95年
    度台上字第925號、94年度台上字第7421號、91年度台上字
    第2419號、93年度台上字第4584號判決可資參照）。
(二)經查:
 1、扣案之廠牌LG行動電話1支(內含門號0000000000號SIM卡1張
    )，該行動電話及門號SIM卡，均是被告所有，業據其陳明在
    卷(見本院卷第139頁)，且係供其為犯罪事實欄一、(一)、(
    二)犯行所用，應依毒品危害防制條例第19條第1項規定，在
    被告上開各次販賣第二級毒品罪之主刑項下，分別宣告沒收
    。
 2、查被告就上開犯罪事實欄一、(一)、(二)之販賣第二級毒品
    犯行，各收取之現金200元，均係被告販賣第二級毒品所得
    之財物，應均依毒品危害防制條例第19條第1項規定，於各
    次犯行之主刑項下，分別諭知沒收，如全部或一部不能沒收
    時，皆以其財產抵償之。而被告就上開犯罪事實欄一、(二)
    販賣第二級毒品予證人蕭治平部分，其販賣甲基安非他命所
    得除現金200元外，尚取得證人蕭治平所交付，作為對價一
    部分之MM牌香煙1條，此亦屬被告販賣第二級毒品所得之財
    物，應於其所為犯罪事實欄一、(二)販賣第二級毒品犯行之
    主刑項下，諭知沒收，如全部或一部不能沒收時，追徵其價
    額。
 3、扣案之廠牌SONY ERICSSON行動電話1支(內含門號000000000
    0號SIM卡1張)，業據被告否認與本案犯罪相關，本院復查無
    積極事證足資證明確與本案犯罪事實欄一、(一)至(三)所示
    之犯行有關，自不得宣告沒收。
據上論斷，應依刑事訴訟法第299條第1項前段，毒品危害防制條
例第4條第2項、第19條第1項，藥事法第83條第1項，刑法第11條
、第47條第1項、第51條第5款，判決如主文。
本案經檢察官顏淑惠到庭執行職務。
中    華    民    國   100    年    11    月    9     日
                  刑事第十庭  審判長法  官  張恩賜
                                    法  官  劉正中
                                    法  官  林慧欣
以上正本證明與原本無異。
如不服本判決應於收受送達後10日內向本院提出上訴書狀，並應
敘述具體理由；其未敘述上訴理由者，應於上訴期間屆滿後20日
內向本院補提理由書（均須按他造當事人之人數附繕本）「切勿
逕送上級法院」。
                                    書記官  鄭淑英
中    華    民    國   100    年    11    月    9     日
附錄本案論罪科刑法條：
毒品危害防制條例第4條第2項
製造、運輸、販賣第二級毒品者，處無期徒刑或七年以上有期徒
刑，得併科新臺幣一千萬元以下罰金。
藥事法第83條第1項
明知為偽藥或禁藥，而販賣、供應、調劑、運送、寄藏、牙保、
轉讓或意圖販賣而陳列者，處七年以下有期徒刑，得併科新臺幣
五百萬元以下罰金。
┌──┬────────┬────────────────┐
│編號│犯罪行為        │所犯罪名及宣告之刑(含主刑及從刑)│
├──┼────────┼────────────────┤
│ 1  │如犯罪事實欄一、│周國賓販賣第二級毒品，累犯，處有│
│    │(一)所示之犯行  │期徒刑年捌月。扣案之廠牌LG行動│
│    │                │電話壹支(內含門號0000000000號行 │
│    │                │動電話SIM卡壹張)沒收。未扣案之販│
│    │                │賣第二級毒品所得新臺幣貳佰元沒收│
│    │                │，如全部或一部不能沒收時，以其財│
│    │                │產抵償之。                      │
├──┼────────┼────────────────┤
│ 2  │如犯罪事實欄一、│周國賓販賣第二級毒品，累犯，處有│
│    │(二)所示之犯行  │期徒刑年捌月。扣案之廠牌LG行動│
│    │                │電話壹支(內含門號0000000000號行 │
│    │                │動電話SIM卡壹張)沒收。未扣案之販│
│    │                │賣第二級毒品所得新臺幣貳佰元及MM│
│    │                │牌香煙壹條均沒收，如全部或一部不│
│    │                │能沒收時，金錢部分，以其財產抵償│
│    │                │之；香煙壹條部分，則追徵其價額。│
├──┼────────┼────────────────┤
│3   │如犯罪事實欄一、│周國賓明知為禁藥而轉讓，累犯，處│
│    │(三)所示之犯行  │有期徒刑捌月。                  │
└──┴────────┴────────────────┘